【裁判字號】    95,交聲,521
【裁判日期】    950724
【裁判案由】    交管條例聲異
【裁判全文】
臺灣板橋地方法院交通事件裁定        95年度交聲字第521 號
原處分機關  交通部公路總局臺北區監理所
異  議  人
即受處分人  甲○○
上列異議人因違反道路交通管理處罰條例案件，對於交通部公路
總局臺北區監理所於民國95年3 月15日所為之裁決處分（原處分
案號：北監自裁字裁40-ZFC025535號），聲明異議，本院裁定如
下：
    主  文
異議駁回。
    理  由
一、本件異議意旨略以：異議人即受處分人甲○○所有，由林俊
    宏所駕駛，車號5N-5809 號之自用小客車，於民國（下同）
    94年12月26日上午9 時16分許，行經國道三號高速公路南下
    94.4公里處時，因「未保持行車安全距離（時速102 公里，
    應保持51公尺，實距不足30公尺）」，為警逕行掣單舉發。
    惟目前車輛並無配備有關距離偵測器材，在此一情形下，行
    駛高速公路時，車間距離的測定僅能由駕駛盡個人判斷能力
    而為之，當日該路段交通流量大，伊也盡最大的駕駛判斷力
    而和前車保持該有適當距離，且照片中車輛煞車燈也有亮起
    ，說明伊已盡最大駕駛判斷力，在無任何警告及適當儀器輔
    助之下，就要處罰駕駛人，實難甘服，爰依法聲明異議，請
    求撤銷原處分云云。
二、按行為後法律或自治條例有變更者，適用行政機關最初裁處
    時之法律或自治條例；但裁處前之法律或自治條例有利於受
    處罰者，適用最有利於受處罰者之規定，行政罰法第5 條定
    有明文。查本件違規行為發生後，道路交通管理處罰條例業
    於94年12月28日修正公布，並於95年7 月1 日施行，惟本件
    違規行為發生時及原處分機關之最初裁決時，均在該條例修
    正施行之前，揆諸上揭規定，應適用修正前之規定，無新舊
    法比較適用問題，合先敘明。
三、次按汽車行駛於高速公路，而不遵管制之規定者，處汽車駕
    駛人新臺幣（下同）3000元以上6000元以下罰鍰，修正前道
    路交通管理處罰條例第33條第1 項定有明文。而汽車駕駛人
    有第33條情形者，除依原條款處罰鍰外，並予記違規點數1
    點，修正前道路交通管理處罰條例第63條第1 項第1 款亦定
    有明文。又小型汽車行駛高速公路，在正常天候狀況下，於
    時速90公里時，前後兩車間之最小行車安全距離為45公尺，
    於時速100 公里時，前後兩車間之最小行車安全距離為50公
    尺，高速公路交通管制規則第6 條第1 項定有明文。
四、經查：異議人甲○○所有，由林俊宏所駕駛，車號5N-5809
    號之自用小客車，於94年12月26日上午9 時16分許，行經國
    道三號高速公路南下94.4公里處，經內政部警政署國道公路
    警察局第六警察隊竹林分隊警員以雷射測速照相系統測獲該
    車之時速為102 公里，與前車未保持法定51公尺以上行車安
    全距離，實距不足30公尺，並照相採證後，依違反高速公路
    交通管制規則第6 條第1 項規定逕行舉發等情，有舉發機關
    翻拍之採證照片1 幀、公警局交字第ZFC025535 號舉發違反
    道路交通管理事件通知單影本及舉發機關95年2 月27日公警
    六交字第0950670417號函影本各1 紙附卷可稽，核以該幀採
    證照片已足認定本件被舉發之5N-5809 號自用小客車確係以
    時速102 公里之速度行駛於該路段，且該車與前方之自小客
    車間所保持之距離不滿30公尺無訛（照片中之橫向白色虛線
    每格為10公尺），且為異議人所不爭執，則異議人未依規定
    保持行車安全距離之違規事實甚明。至異議人辯稱：伊在無
    任何警告及適當儀器輔助之下，已盡最大駕駛判斷力云云。
    然查，行車保持安全距離之規定，主要係為維護行車安全，
    避免後車追撞之危險所設，若未保持安全距離，即屬違規，
    尚不以於測距照相前方設置警告標誌為必要；且依採證照片
    所示，該路段地面上已繪有橫向白色虛線每格為10公尺，用
    以提醒用路人，且高速公路行車速度較快，未保持安全距離
    為近年來肇事傷亡主因，汽車行駛途中為顧及本身及他人行
    車安全，應隨時與前車保持安全距離，異議人若認前車車速
    太慢，對其行駛上存有障礙，儘可視道路上其餘車道是否可
    供行駛而彈性變換其行駛車道，非謂前車有車速較慢之情況
    時，即可認毋庸遵守相關法規規定不保持安全距離。綜上，
    異議人所辯尚不足採，是以本件事證明確，異議人駕車行駛
    於高速公路，未保持行車安全距離之違規事實，堪以認定。
    從而，原處分機關據以援引前開規定，裁處異議人罰鍰3000
    元，並記違規點數1 點，於法並無違誤。本件異議為無理由
    ，應予駁回。
據上論斷，應依道路交通案件處理辦法第19條，裁定如主文。
中    華    民    國    95    年    7     月    24    日
                        交通法庭  法  官  陳  靜  茹
以上正本證明與原本無異
如不服本裁定應於送達後5 日內向本院提出抗告狀
                                  書記官  廖  美  紅
中    華    民    國    95    年    7     月    25    日


司法院資訊處製作；財團法人民間司法改革基金會備份。
